---
title: "Serie Temporal Oro 2007 - 2019"
author: "Isabel Artero"
date: "5/10/2020"
output: html_document
---

# SERIE TEMPORAL

Serie temporal sobre la cotización real del oro en dolares estadounidenses por onza (USD/oz). Los datos son mensuales desde enero de 2007 hasta diciembre de 2019, ambos incluidos.

Fuente: Comisión Chilena del Cobre, pertenciente al Gobierno de Chile.
https://www.cochilco.cl/Paginas/Estadisticas/Bases%20de%20Datos/Precio-de-los-Metales.aspx 

```{r preparacion, include=FALSE}
# Directorio de trabajo
setwd('C:/Users/isabe/OneDrive/Escritorio/M/4 Minería de datos y modelización predictiva/Evaluacion_Guille/FINAL')

# Cargo las funciones que utilizaré
source("Funciones_R.R")

# Librerías
paquetes(c('readxl','fpp2','tseries','forecast','ggplot2','seasonal','descomponer','TSA', 'stats', 'TSstudio'))

```

## Inspección de datos y conversión a serie temporal

Al transformar los datos en una serie temporal por el método multiplicativo observamos que la serie no es estacionaria, no tiene ruido blanco, y cuenta con tendencia y estacionalidad. Es una variable no estacionaria en media y varianza.

*Descripción de la tendencia:*

Desde el inicio de la serie y hasta septiembre de 2011, donde el oro alcanzó su máximo histórico, la cotización del oro subió bastante. En 2012 las existencias de oro eran muy altas y con la coyuntura económica europea en plena crisis los precios comenzaron a decrecrer hasta aprox. 2016, siendo más pronunciada durante en los primeros años.

Desde 2016 la tendencia vuelve ser al alza, aunque en menor medida que en los años 2007-2012.En este último año 2019 se vuelven a alcanzar valores bastante elevados, los que preocupa a los analistas ya que puede ser señal de una nueva recesión.

*Descripción de la estacionalidad:*

La cotización del oro presenta ciclos anuales, empieza con valores máximos para ir bajando, también encontramos un pico menos pronuncionado alrededor de agosto-septiembre. 

```{r inspección de datos y conversión a serie temporal, echo=TRUE}
# Datos Oro
oro<-read_excel("oro.xlsx")

head(oro)
str(oro)

# Convertir en serie temporal 
# Serie mensual desde enero de 2007 y visualización
oro_serie <- ts(oro[,2], start=c(2007,1), frequency=12)
autoplot(oro_serie, facets=TRUE)

#Descomposición multiplicativa
oro_serie_desc<- decompose(oro_serie, type='multiplicative')
autoplot(oro_serie_desc)

#extra
ts_decompose(oro_serie, type='multiplicative')

```

Veo un poco más en detalle la estacionalidad del precio del oro.

Para ello voy a también voy usar la funcion ts_seasonal del paquete TSstudio, es interesante porque tiene diferentes versiones de ver el gráfico (type = all muestra todas) y además es interactiva.

No hay una tendencia nada marcada, podemos ver que en los meses de agosto y septiembre sube un poquito (lo tendré en cuenta para comparar un arima con y sin estacionalidad).

También veo que la serie no es estacionaria, pues lo residuos no tienen media 0

```{r}
# Ver estacionalidad

#Coeficientes debidos a la estacionalidad
oro_serie_desc$figure
#Análisis gráfico de la estacionalidad
ggseasonplot(oro_serie, year.labels=TRUE, year.labels.left=TRUE) +
  ylab("USD/oz") +  ggtitle("Gráfico de estacionalidad: Cotización del oro")

#Extra
ts_seasonal(oro_serie, type = 'all')

# Representacion de residuos
autoplot(oro_serie_desc$random)
mean(oro_serie_desc$random, na.rm = T) 
sd(oro_serie_desc$random, na.rm = T)

## Contraste de normalidad de los residuos
ks.test(oro_serie_desc$random,'pnorm')
shapiro.test(oro_serie_desc$random)


# Periodograma 
gperiodograma(oro_serie)
gperiodograma(diff(log(oro_serie)))


```


## Métodos de suavizado exponencial

Tras separar la serie en train y test (último año, 2019) para poder validar los modelos, realizo los diferentes métodos de suavizado exponencial:

  - Suavizado exponencial simple
  - Suavizado de Doble Holt
  - Suavizado de Holt Winters aditivo
  - Suavizado de Holt Winters multiplicativo
  - ETS predictivo
  
A continuación, se presentan los gráficos de los valores observados y suavizados, y la predicción de 2019 para todos ellos:

```{r particion train test , echo=TRUE}
# Divido train y test (test último año)
oro_tr<-window(x = oro_serie, end = c(2018,12))
oro_tst<-window(x = oro_serie, start = c(2019,1))

```

```{r simple, include=FALSE}
## Suavizado exponencial simple 
oro_s1=ses(oro_tr, h=8)

# Inspección del suavizado y distribución de residuos
print(oro_s1)
oro_s1$model 
autoplot(oro_s1$residuals)

#Representamos los valores observados y los suavizados con la predicción 
autoplot(oro_s1) +
  autolayer(fitted(oro_s1), series="suavizado")+autolayer(oro_tst, series="real") +
  ylab("Cotización oro") + xlab("Mes/Año")

```

```{r doble holt, include=FALSE}
## Suavizado exponencial Doble de Holt
oro_sh <- holt(oro_tr, h=8)

# Inspección del suavizado y distribución de residuos
print(oro_sh)
oro_sh$model
autoplot(oro_sh$residuals)

#Representamos los valores observados y los suavizados con la predicción 
autoplot(oro_sh) +
  autolayer(fitted(oro_sh), series="suavizado") +autolayer(oro_tst, series="real") +
  ylab("cotización oro") + xlab("Mes/Año")

```

```{r holt winters, include=FALSE}
## Suavizado Holt Winters por método aditivo y multiplicativo 
oro_hw_aditivo <- hw(oro_tr, h=8, level = c(80, 95))
oro_hw_multi <- hw(oro_tr, seasonal='multiplicative', h=8, level = c(80, 95))

# Ajuste de modelo
print(oro_hw_aditivo)
print(oro_hw_multi)
oro_hw_aditivo$model
oro_hw_multi$model
autoplot(oro_hw_aditivo$residuals)
autoplot(oro_hw_multi$residuals)

#Visualización
autoplot(oro_hw_aditivo) + 
  autolayer(fitted(oro_hw_aditivo), series="suavizado") +autolayer(oro_tst, series="real") +
  ylab("Cotización oro") + xlab("Año")

autoplot(oro_hw_multi) + 
  autolayer(fitted(oro_hw_multi), series="suavizado") +autolayer(oro_tst, series="real") +
  ylab("Cotización oro") + xlab("Año")

```


```{r graficos, echo=FALSE}
# Exponencial simple
autoplot(oro_s1) +
  autolayer(fitted(oro_s1), series="suavizado")+autolayer(oro_tst, series="real") +
  ylab("Cotización oro") + xlab("Mes/Año")

# Doble Holt
autoplot(oro_sh) +
  autolayer(fitted(oro_sh), series="suavizado") +autolayer(oro_tst, series="real") +
  ylab("cotización oro") + xlab("Mes/Año")

# Holt-Winters aditivo
autoplot(oro_hw_aditivo) + 
  autolayer(fitted(oro_hw_aditivo), series="suavizado") +autolayer(oro_tst, series="real") +
  ylab("Cotización oro") + xlab("Año")

# Holt-Winters multiplicativo
autoplot(oro_hw_multi) + 
  autolayer(fitted(oro_hw_multi), series="suavizado") +autolayer(oro_tst, series="real") +
  ylab("Cotización oro") + xlab("Año")


```

## Comparativa de los métodos de suavizado exponencial

Tras realizar los anteriores método de suavizado veo la precisión de cada uno de ellos.
Comparativamente, veo que el método del Holt Winters multiplicativo es el mejor ya que tiene menor RMSE en test, por tanto, el que más precisión me dará a la hora de hacer predicciones para meses posteriores.

```{r}
# Precisión de las distintas predicciones
accuracy(oro_s1,oro_tst)
accuracy(oro_sh,oro_tst)
accuracy(oro_hw_aditivo,oro_tst)
accuracy(oro_hw_multi,oro_tst) 

```

```{r eval=FALSE, include=FALSE}
### TRANSFORMACIÓN A SERIE ESTACIONARIA 

# Eliminar la heterocedasticidad = eliminar la variabilidad de la varianza
OroLog<-log(oro_serie)

# Gráficamente
ts.plot(OroLog, main= 'Cotización del oro. Estabilización de la varianza', 
        gpars=list(xlab="year", ylab="log(oro)", lty=c(1:3)))

# Eliminar tendencia
OroLog.diff_1<-diff(OroLog)

# Gráficamente
ts.plot(OroLog.diff_1, main= 'Cotización del oro. Eliminar tendencia', 
        gpars=list(xlab="year", ylab="log(oro)", lty=c(1:3)))
abline(h=0)

# Eliminar estacionalidad
OroLog.diff_1_12<-diff(OroLog.diff_1, lag = 12)

# Gráficamente
ts.plot(OroLog.diff_1_12, main= 'Cotización del oro. Diferenciacion estacional', 
        gpars=list(xlab="year", ylab="log(oro)", lty=c(1:3)))
abline(h=0)

## Contraste de normalidad de los residuos
ks.test(OroLog.diff_1_12,'pnorm')
shapiro.test(OroLog.diff_1_12) #H0 = distribución normal --> no puedo recharla 
```

## Autocorrelación

A continuación, voy a ver si la serie esta autocorrelacionada, es decir, si las predicciones futura vienen explicadas por los valores anteriores y no por variables independientes.

### Correlograma con método ACF y PACF para la serie

En el ACF vemos que tiene un decrecimiento lento, habrá que hacerlo con la serie diferenciada ya que esta no es estacionaria.

La función PACF no considera los posibles efectos que pudieran ocurrir intermedios. En este caso la primera barra es muy significativa ya que es la correlación con el primer retardo, el segundo ya no es tan significativo. 

```{r ACF y PACF 48 retardos}
ggAcf(oro_serie, lag=48) 
ggPacf(oro_serie, lag=48) 

```

### Comprobación de número de diferenciaciones

El decrecimiento progresivo del ACF así como los gráficos de la serie que he observado al principio, me indican que mi serie no es estacionaria. Compruebo cuantas diferenciaciones debo hacer para convertirla en estacionaria y así poder hacer predicciones.

```{r}
# Diferenciaciones para la parte regular
ndiffs(oro_serie)

#Diferenciaciones necesarias para eliminar estacionalidad
nsdiffs(oro_serie)

```

### Correlograma con método ACF y PACF para la serie diferenciada

Aquí observamos que la autocorrelación decrece aunque en el período 1 sigue siendo significativa como me indicaba el PACF anterior.

```{r ACF y PACF 48 retardos serie diff}
ggAcf(diff(log(oro_serie)), lag=48) 
ggPacf(diff(log(oro_serie)), lag=48)

```

## ARIMA

Tras ver que existe autocorrelación paso a hacer el modelo ARIMA(2,1,1)(0,1,1).

Nota: he probado varias opciones, con y sin estacionalidad y el que sigue es el mejor.


```{r arima}
arima_oro <- oro_serie %>%  Arima(order=c(2,1,1),seasonal = c(0,1,1))

cbind("Cotización del oro" = oro_serie,
      "Valores ajustados" =fitted(arima_oro)) %>%
  autoplot() + xlab("Año") + ylab("") +
  ggtitle("Cotización del oro observada y ajustada. Arima(2,1,1)(0,1,1)")

```

## Autoarima

También hago un Arima de manera automática para poder compararlos

```{r autoarima}
autoarima_oro <- auto.arima(oro_serie,seasonal=TRUE)

cbind("Cotización del oro" = oro_serie,
      "Valores ajustados" =fitted(autoarima_oro)) %>%
  autoplot() + xlab("Año") + ylab("") +
  ggtitle("Cotización del oro observada y ajustada. Autorima")

```

## Comparativa de modelos Arima y Auto-arima

Observo que mi modelo Arima es más preciso que el auto-arima

```{r}
# Coeficientes del modelos
arima_oro
autoarima_oro

# Accuracy 
round(accuracy(arima_oro),3)
round(accuracy(autoarima_oro),3)

# Predicciones
cbind("Cotización del oro" = oro_serie,
      "Valores ajustados" =fitted(autoarima_oro)) %>%
  autoplot() + xlab("trimestre") + ylab("") +
  ggtitle("Cotización del oro observada y ajustada")

```
## Ventana train-test

Al igual que hice con los métodos de suavizado exponencial, voy a abrir una ventana que me permita validar los modelos y hacer predicciones.

Vuelvo a corroborar que mi modelo ARIMA es mejor.

```{r}
# Ventanas de ajuste y evaluación 
oro_serie_tr<-window(x = oro_serie, end = c(2017,12))
oro_serie_tst<-window(x = oro_serie, start = c(2018))

#Ajuste manual y visualización de residuos
arima_oro_tr<- Arima(oro_serie_tr,order=c(2,1,1),seasonal=c(0,1,1))
autoarima_oro_tr<-auto.arima(oro_serie_tr,seasonal=TRUE) #PONER MANUAL LO QUE SALGA EN EL AUTOARIMA

# Estudio de residuos
autoarima_oro_tr %>% residuals() %>% ggtsdisplay()
checkresiduals(arima_oro_tr)
checkresiduals(autoarima_oro_tr)

# Valores de Ajuste en training
accuracy(arima_oro_tr)
accuracy(autoarima_oro_tr)

## Predicciones 
pred<-forecast(arima_oro_tr, h=7)
pred_auto<-forecast(autoarima_oro_tr, h=7)

## Respresentación
pred %>% autoplot() + autolayer(oro_serie_tst, series = 'Real')
pred_auto %>% autoplot() + autolayer(oro_serie_tst, series = 'Real')

## Valores de ajuste en test
accuracy(pred,oro_serie_tst)
accuracy(pred_auto,oro_serie_tst)

# Representación conjunta un poco más visible
autoplot(pred$mean,series='Pred1')+autolayer(pred_auto$mean, series='Pred Auto')+
  autolayer(oro_serie_tst, series='Real')

```

## Predicción con el modelo ganador

El modelo Arima(2,1,1)(0,1,1)[12] es el que mejor precisión ha tenido de todos (incluso mejor que el de suavizado exponencial ganador), ya puedo realizar predicciones a futuro con él.

    Fórmula: yt = c + 0.0998y t-1 + 0.0871y t-2  + 0.0676 et-1  + 0.1265e t-2 + et


```{r}
accuracy(oro_hw_multi,oro_tst) 
accuracy(pred,oro_serie_tst)

```

Para los siguientes 7 meses (primero 7 meses de 2020) se espera una subida del precio del oro hasta abril bastante alta, para luego decrecer y volver a subir ligeramente. A continuación se observa gráficamente y la tabla de valores y los intervalos de confianza del 80 y 95%.

```{r predicción futura}
pred_fu<-forecast(arima_oro, h=7)
autoplot(pred_fu$mean, series='Pred_fu')
pred_fu
```